【裁判字號】    98,訴,779
【裁判日期】    990630
【裁判案由】    侵權行為損害賠償
【裁判全文】
臺灣板橋地方法院民事判決               98年度訴字第779號
原      告  乙○○
訴訟代理人  丙○○
訴訟代理人  丁○○
被      告  京樺工程有限公司
兼
法定代理人  甲○○
被      告  戊○○
上列當事人間請求侵權行為損害賠償事件，經本院刑事庭移送前
來（刑事案件案號：97年度交訴字第155 號、刑事附帶民事訴訟
案號：97年度交附民字第321號），本院於中華民國99年5月19日
言詞辯論終結，判決如下：
    主  文
被告戊○○、甲○○應連帶給付原告新臺幣參拾玖萬玖仟柒佰零
伍元，及自民國97年11月14日起至清償日止，按週年利率百分之
五計算之利息。
原告其餘之訴駁回。
訴訟費用由被告戊○○、甲○○連帶負擔五分之一，餘由原告負
擔。
本判決第一項於原告以新台幣壹拾肆萬元為被告戊○○、甲○○
供擔保後，得假執行。
原告其餘假執行之聲請駁回。
    事實及理由
一、按因犯罪而受損害之人，以對於刑事被告及依民法負賠償責
    任之人請求回復其損害者為限，始得於刑事訴訟程序附帶提
    起民事訴訟，此為刑事訴訟法第487 條第1 項所明定，故其
    請求回復之損害，以被訴犯罪事實所生損害為限，否則縱令
    得依其他事由，提起民事訴訟，亦不得於刑事訴訟程序附帶
    為此請求（最高法院60年台上字第633 號判例意旨參照）。
    又原告附帶提起之民事訴訟，如不合於上開法條所定之要件
    者，縱於刑事庭依刑事訴訟法第504 條第1 項將附帶之民事
    訴訟移送於民事庭後，亦不得將關於民事訴訟之法規，溯及
    於附帶提起民事訴訟之時，而予適用，仍應認其起訴為不合
    法（最高法院89年度台抗字第667 號裁定意旨參照）。
    本件原告係提起刑事附帶民事訴訟，被告甲○○為被告京樺
    工程有限公司（下稱京樺公司）負責人，被告甲○○執行公
    司業務，違法致原告受有損害，依公司法第23條第2 項規定
    請求被告京樺公司負連帶賠償責任。但查刑事部分依本院97
    年度交訴字第155 號確定判決，並未認定判決被告甲○○係
    因代表京樺公司執行業務而過失傷害原告之事實。揆諸前開
    說明，不論原告是否得依其他法律規定訴請被告京樺公司賠
    償，原告對於被告京樺公司提起刑事附帶民事訴訟即有未洽
    ，應予駁回。況按公司法第23條第2 項規定：「公司負責人
    對於公司業務之執行，如有違反法令致他人受有損害時，對
    他人應與公司負連帶賠償之責。」所謂公司業務之執行，自
    係指公司負責人處理有關公司之事務，且必以公司負有賠償
    之責，始有公司負責人與公司負連帶賠償責任之可言。且此
    係有關公司侵權行為能力之規定，公司負責人代表公司執行
    公司業務，為公司代表機關之行為，若構成侵權行為，即屬
    公司本身之侵權行為，法律為防止公司負責人濫用其權限致
    侵害公司之權益，並使受害人多獲賠償之機會，乃令公司負
    責人與公司連帶負賠償之責。查被告甲○○因向被告戊○○
    借車而無照駕駛過失致原告受傷害，係被告甲○○個人之駕
    駛行為，並非被告甲○○代表京樺公司於執行業務行為時（
    見本院卷第130 頁筆錄），違法致他人受損害，自無公司法
    第23條第2 項規定之適用。且原告並未舉證明被告甲○○因
    代表被告京樺公司執行業務而違法侵害原告之權利，自無依
    此法文規定請求被告京樺公司與被告甲○○連帶賠償之適用
    。是原告依公司法第23條第2 項規定請求被告京樺公司負連
    帶賠償之責任，尚有未洽，應予駁回。（至於被告甲○○自
    承為被告京樺公司之唯一股東，是被告甲○○於應對原告負
    賠償責任時，則被告對京樺公司之所有權，自亦得為原告請
    求強制執行標的之產財權範圍，附此敘明。）
二、按訴狀送達後，原告不得原訴變更或追加他訴，但請求之基
    礎事實同一者，及擴張或減縮應受判決事項之聲明者，不在
    此限，民事訴訟法第255 條第1 項第2 款、第3 款分別定有
    明文。經查原告提起本件刑事附帶民事訴訟時，其起訴狀請
    求被告連帶給付新台幣（下同）94萬3 千元及法定遲延利息
    ，嗣於民國98年5月1日變更聲明請求被告連帶給0000000 元
    及法定遲延利息，於最後言詞辯論期日即99年5 月19日原告
    再減縮聲明為被告應連帶給付0000000 元及法定遲延利息，
    核屬擴張或減縮應受判決事項之聲明，且其基礎事實均係基
    於本件車禍之同一基礎事實，應予准許，合此敘明。（原告
    追加部分應繳納訴訟費用，因准訴訟救助而暫免繳納，嗣原
    告減縮聲明即視同撤回該減縮部分之訴，依法應由原告負擔
    該部分之之訴訟費用，其餘訴訟費用部分，則由本院於主文
    裁定各應負擔之比例，附此說明。）
三、原告起訴主張：被告甲○○係京樺公司之負責人（一人公司
    ），明知其無駕駛執照，不得駕駛動力交通工具，竟於97年
    6 月25日22時30分許，駕駛借用被告即其配偶戊○○所有之
    車號5365─QK號自用小客車，執行業務，沿臺北縣土城市○
    ○路往立德路方向行駛，行經同市○○路23巷口前，本應注
    意車前狀況及兩車併行之間隔，隨時採取必要之安全措施，
    而依其駕駛當時天候晴，雖為夜間，然有充足之照明，路面
    乾燥、無缺陷，亦無任何障礙物，視距良好等情狀，並無不
    能注意之情事，竟疏未注意，自後追撞行駛於同向右前方由
    原告所騎乘之車號J8N─301號重型機車之左後車身，致原告
    因而人車倒地受有兩側橈骨骨折、多處擦傷（右手臂及左下
    肢）等傷害。被告甲○○於肇事後，竟未停留於現場為必要
    之安全救助，旋即棄車逃離現場，幸經路人報警處理，並將
    原告送醫救治，嗣被告因過失傷害人之犯行，業據臺灣板橋
    地方法院檢察署檢察官提起公訴，並經本院判決有罪確定在
    案，是被告甲○○確有侵權行為，被告戊○○借用汽車予無
    駕駛執照之被告甲○○，依民法第184條第2 項、第185條規
    定負連帶損害賠償之責。（被告甲○○為被告京樺公司負責
    人，被告甲○○執行公司業務，違法致原告受有損害，應依
    公司法第23條第2 項規定被告京樺公司應負連帶損害賠償責
    任。原告此部分之訴，業已如前述駁回原告此部分之訴。）
    原告請求被告戊○○、甲○○連帶給付被告支出醫療費用（
    含一年後取出左手鋼板手術）新臺幣（下同）82245 元，增
    加生活之需要支出（含看護費用180000元、鑑定費7089元及
    車資6千元、修車支出6千元）199089元，喪失勞動能力之損
    害312000元，減少勞動能力之損害223725元，非財產之損害
    賠償500000元等語。併為訴之聲明：被告應連帶給付原告00
    00000元，及自起訴狀繕本送達翌日起至清償日止，按年息5
    %計算之利息，且陳明願供擔保請准宣告假執行。
四、被告甲○○自認過失與原告發生車禍之事實，被告戊○○則
    就本件被告甲○○自認過失與原告發生車禍之事實不爭執，
    （本件原告訴請被告戊○○、甲○○二人連帶給付，其訴訟
    標的核屬合一確定，依民事訴訟法第56條第1項第1款規定，
    被告甲○○所為有利於被告戊○○之行為，其效力及於被告
    戊○○。），惟均辯稱：原告提出支出之醫療收據，無意見
    ；無單據部分，原告請求無理由；原告請求慰撫金過高；原
    告已有領取汽車強制險理賠金應予扣除；原告領取之失業救
    濟金應予扣除；又原告已領取被告因本件車禍賠償提存之30
    萬元，應予扣抵等語。併答辯聲明：駁回原告之訴。
五、經查：原告主張被告甲○○因過失致發生前述車禍，致原告
    受傷害之事實，業據被告甲○○自認無誤，被告戊○○則未
    爭執，且被告甲○○於本院刑事庭審理時亦坦承不諱（見本
    院刑事庭97年11月20日審判筆錄第4 頁），復有原告受有前
    開傷害之診斷證明書1 紙、道路交通事故現場草圖、道路交
    通事故現場圖、道路交通事故調查報告表(一)、(二)、車號5365
    ─QK號自用小客車之行車執照各1紙、現場照片20 幀及臺灣
    省臺北縣區車輛行車事故鑑定委員會函覆之鑑定意見書1 件
    （見刑事偵查卷第15至29、35頁），及本院97年度交訴字第
    155 號確定刑事判決書在卷可稽。而被告戊○○與被告甲○
    ○係夫妻關係，對於被告甲○○無駕照乙事，理應知悉甚明
    ，竟將其自用小客汽車借予無駕照之被告甲○○駕駛，致因
    被告過失而肇生本件車禍，違反道路交通管理處罰條例第21
    條第1項第1款所為保護他人之法律規定，應推定被告戊○○
    亦有過失，而與被告甲○○駕駛自用小客車之過失，同為本
    件事故發生之共同原因，應構成共同侵權行為（最高法院80
    年度台上字第2885號判決參照）。是被告戊○○將自用小客
    汽車借予無駕照之被告甲○○駕駛，而被告甲○○駕駛自用
    小客車撞及原告騎乘之普通重型機車，導致原告受傷，且被
    告甲○○、戊○○之上開過失行為與原告之傷害結果間，均
    具有相當之因果關係，被告甲○○、戊○○確有共同侵權行
    為，應堪認定。
六、因故意或過失，不法侵害他人之權利者，負損害賠償責任；
    數人共同不法侵害他人之權利者，連帶負損害賠償責任；不
    法侵害他人之身體或健康者，對於被害人因此喪失或減少勞
    動能力或增加生活上之需要時，應負損害賠償責任；不法侵
    害他人之身體、健康、名譽、自由、信用、隱私、貞操，或
    不法侵害其他人格法益而情節重大者，被害人雖非財產上之
    損害，亦得請求賠償相當之金額；不法毀損他人之物者，應
    向被害人賠償其物因毀損所減少之價額，民法第184條第1項
    前段、第185條第1項前段、第193條第1項、第195條第1項前
    段及第196 條分別定有明文。被告戊○○、甲○○二人對原
    告應負共同侵權行為損害賠償責任，已如前述，茲將原告請
    求賠償各項金額，分述如下：
  (一)原告請求賠償醫療費用82245元部分：
    原告主張：因本件車禍支出醫療費用82245 元等語，固據提
    出醫療費用單據影本50紙為證（見附民卷第11至16頁），被
    告戊○○、甲○○對於醫療費用單據之真正並不爭執，經核
    原告支出必要醫療醫療費用核計15010 元（詳如附表所示）
    。又原告尚需進行取出手術左手鋼板，而其手術費用未據原
    告提出證明文件，惟依原告先前手術僅支出3252元（見附表
    編號4 ），是此部分僅得請求3252元，其餘請求部分既未據
    原告舉證以實其說，則乏證據證明，尚不可取。是原告請求
    被告戊○○、甲○○賠償醫療費用在18262 元之範圍內，為
    有理由，逾此部分為無理由，應予駁回。
  (二)原告請求賠償增加生活之需要支出（含看護費用180000元、
    鑑定費7089元及車資6千元、修車支出6千元）共計199089元
    部分：
    (1)看護費用180000元部分：
      原告主張其因本件車禍受有兩側橈骨骨折，致無自理日常
      生活，有依賴看護之必要，爰請求看護費用每日以二千元
      計算計90天共180000元等語，被告戊○○、甲○○對於原
      告受傷害復健90天之期間，原告有依賴看護必要之事實並
      未爭執。查原告因本件車禍受有兩側橈骨骨折，而於97年
      6 月26日接受固定手術，於同年月29日出院，醫囑需休養
      4 個月，進行復健治療，無法自理生活需看護照顧，此有
      亞東醫院診斷證明書在卷可稽。是原告僅請求被告給付90
      天之看護費用，核屬有據。雖原告未提出實際支出看護費
      用，惟其實際上既有看護需要，該看護工作雖係由其親屬
      實際擔任，此項親屬看護之恩惠，尚不能加惠於被告，故
      原告雖未於該期間內僱請看護，仍得請求看護費用之損害
      （最高法院86年度台上字第2005號、89年度台上字第1749
      號判決意旨參看）；且依目前社會上眾所週知之一般看護
      行情以觀，全天看護費用以每日2000元計算，尚屬合理，
      且此為本院依職權所知悉之事實（臺北縣醫院看護工職業
      工會96年8 月16日北縣病護詢字第9615號函可稽），復為
      被告戊○○、甲○○所不爭執之事實。甚者，被告就原告
      此部分主張金額並不爭執。從而，原告請求90天看護費用
      之損害額共計180000元，為有理由，應予准許。
    (2)臺大醫院鑑定費用部分：
      原告主張因本件車禍，支出臺大醫院鑑定費用7089元，固
      據原告提出臺大醫院收據一件為證。惟原告於本院審理時
      ，因就原告喪失勞動能力比例，兩造有爭議，因而依原告
      聲請函請臺大醫院鑑定，鑑定費用元，雖由原告預納，惟
      此鑑定費用核屬本件訴訟費用之一部，由本院於判決時同
      時諭知訴訟費用負擔，待本件判決確定後，始由原告依法
      聲請確定應由被告負擔之訴訟費用額（民事訴訟法第77條
      之23、87、91至93條），則此鑑定費用額，自非因被告之
      侵權行為所生之損害，不得請求被告賠償。是原告此部分
      鑑定費用之請求，為無理由，應予駁回。
    (3)修車費用6千元部分：
      原告請求被告賠償機車修車費6 千元部分，固據提出估價
      單一件（內載明更換之新品零件共計6300元）為證（見本
      院卷第150 頁），被告戊○○、甲○○就該估價單之真正
      不爭執。是原告機車因本件之車禍，修理機車費用6300元
      ，應可採信。惟按因故意或過失，不法侵害他人之權利者
      ，負損害賠償責任；不法毀損他人之物者，應向被害人賠
      償其物因毀損所減少之價額，民法第184條第1項前段、第
      196條分別定有明文。而物被毀損時，被害人依民法第196
      條請求賠償物被毀損所減少之價額，得以修復費用為估定
      之標準，但以必要者為限，例如修理材料以新品換舊品，
      應予折舊（最高法院77年5月17日，77年第9次民事庭會議
      決議參照）。最高法院上開決議，就修理材料，以新品換
      舊品，應予折舊方屬必要費用，雖有提出說明，惟修理材
      料依其性質，若修理材料對於物之本體而言，因其更新結
      果，將促成物於修繕後使用效能之提昇或交換價值之增加
      ，則侵權行為被害人，逕行以新品之價額請求全額賠償，
      與舊品相較，勢將造成額外利益，與損害賠償僅在填補損
      害之原理有違，故此部分之請求，自非必要，應予折舊。
      從而，上訴人請求機車車損部分，依據最高法院之上開決
      議，更換零件應有折舊之必要。
      本件原告提出修理上開機車既係以新品零件更換受損之舊
      零件，則其請求被告賠償修復費用時，自應將其中零件折
      舊部分予以扣除。又依行政院訂頒之固定資產耐用年數表
      ，機車之耐用年數為3年；另依行政院臺（45）財字第418
      0 號令發佈之固定資產折舊率表，採定率遞減法計算折舊
      時，其耐用年數為3年者，折舊率為每年千分之536。及採
      用定率遞減法者，其最後1 年度之未折減餘額以等於成本
      分之一為合度，所得稅法第54條第3 項復有明文規定。本
      件原告所有車號J8N─301號機車係於94年5 月出廠，此有
      其提出之該機車行車執照影本1 紙附卷可稽（見本院卷第
      150頁），迄至事故發生日即97年6月25日，已使用3年2月
      。則揆諸上開說明是本件原告修繕上開機車所支出之費用
      （均屬零件費用）為6300元，是原告以新品零件費用修護
      費用，經扣除折舊額後之金額為630 元。原告得請求其所
      有車號J8N─301號機車之修復費用為630 元。從而，原告
      請求被告戊○○、甲○○賠償機車修復費用，在630 元之
      範圍內應予准許，逾此金額之請求即無理由，不應准許。
    (4)就醫之交通費用即車資6千元部分：
      原告請求被告賠償就醫交通費用6 千元部分，並未提出積
      極證據證明，且為被告所爭執，經原告於98年5月6日言詞
      辯論期日當庭表示容後補陳（見本院卷第13頁反面筆錄）
      ，惟迄至本件最後言詞辯終結期日，原告均未能舉證證明
      ，固乏證據證明。但被告每次前往醫院治療或復健，固需
      交通費用，雖原告未提出交通費用支出之單據證明，但依
      原告自住處（臺北縣土城市○○路）前往亞東醫院（臺北
      縣板橋市○○○路○段）就診復健期日，此有前開之醫療
      費用收據可稽，是原告就此期間固會自住處前亞東醫院就
      診復健，而目前社會一般客觀評價，搭乘公共汽車或捷運
      前往醫院就診，應屬可接受之程度及具基本必要性，則原
      告應可搭乘公共汽車前往就診（原告住處無捷運可逕至亞
      東醫院），至於是否搭乘計程車，則未據原告舉證證明其
      必要性，準此本院僅得依基本之公共汽車交通費計算之。
      而依原告住處前往亞東醫院並無直接到達之公共汽車，自
      應轉換，此為二造所不爭執之事實，且為本院職權所知悉
      之事實，則原告單趟應需支付二段次公共汽車之車費，一
      次就診來回共需四段公共汽車費用計60元，應可認定。是
      原此部分之請求，應僅計算搭公共汽車支出之費用，是原
      告前往亞東醫院就診所需交通費用為公車費用，依一次來
      回共為60元，依附表所示之就診期日共計42天，合計為25
      20元。是原告請求2520元範圍內之就醫交通費，應予准許
      ；逾此部分之請求，為無理由，應予駁回。
  (三)原告請求賠償因傷休養一年不能工作之損害312000元部分：
    (1)原告主張其因本件車禍，致1年不能工作，以月薪26000元
      元計算，請求被告賠償312000元等語。查：原告因本件車
      禍受有兩側橈骨骨折，而於97年6 月26日接受固定手術，
      於同年月29日出院，醫囑需休養4 個月，進行復健治療，
      無法自理生活需看護照顧，此有亞東醫院診斷證明書在卷
      可稽。是原告僅提出上開證據證明需休養4 個月而不能工
      作，固屬有據，應可採信，但何以自97年10月26日起仍無
      法完全工作，則未據原告舉證以實其說，且原告因本件車
      禍受傷害，致勞動能力喪失2%之損害，有臺大醫院99年 4
      月22日校附醫秘字第099091314 號函在卷可參（見本院卷
      第92頁），此為兩造所不爭執之事實，是原告請求被告賠
      償自97年6 月26日起至97年10月25日止四個月完全不能工
      作之損失共計104000元部分，為有理由，應予准許；另自
      97年10月26日起，原告既未舉證證明無法工作之事實，是
      原告請求自97年10月26日起至98年6 月25日之完全喪失工
      作能力之損失，尚有未洽。惟此期間原告確受有勞動能力
      喪失2%之損害，僅得請求此範圍喪失勞動能力之損失，逾
      此部分之請求，為無理由，應予駁回；至於該期間之喪失
      勞動能力之損害額，為利方便計算，則列入下述原告請求
      勞動能力喪失之損害合併計算之。
  (四)原告請求賠償勞動能力喪失之損害223725元部分：
    (1)原告主張因本件車禍致喪失2%之勞動能力，以月薪 26000
      元計算，爰請求被告賠償223725元等語。被告戊○○、甲
      ○○就原告因本件車禍致喪失2%之勞動能力，及原告月薪
      26000元之事實，並未爭執，自可認定。
    (2)原告因本件車禍致喪失2%之勞動能力，原告確因本件車禍
      受傷害，致勞動能力喪失2%之損害，有臺大醫院99年4 月
      22日校附醫秘字第099091314 號函在卷可參（見本院卷第
      92頁），且被告戊○○、甲○○所不爭執，則原告於受傷
      （受傷日為97年6 月25日下午10時22分，此日已下班原告
      並無工作損失可言。）後即自97年6月26日起至休養期間4
      個月止（即97年10月25日），此期間為完全喪失工作能力
      ，業據原告請求不能工作之損失，已如前述。自97年10月
      26日起至98年6 月24日止部分，原告並未舉證證明喪失工
      作能力之損失，僅得請求減少工作能力之損失，再計加原
      告自98年6 月25日起至原告65歲止減少工作能力之損失額
      。則自97年10月26日起至依勞動基準法工作至原告65歲退
      休年齡止，尚有37年11月21日，原告勞動能力喪失2%之損
      害額，按被告月薪26000 元損失額計算，依霍夫曼扣除中
      間利息後，原告得請求勞動能力喪失之損害為134888元｛
      年別5%複式霍夫曼計算法（第一年不扣除中間利息），其
      計算式為：[312000*21.00000000 （此為應受扶養37年之
      霍夫曼係數）+312000*0.975*（21.00000000-00.0000000
      0）]=0000000（小數點以下四捨五入）；0000000／2%=13
      4888元｝。是原告請求134888元範圍內為有理由，應予准
      許；逾此部分，為無理由，應予駁回。
  (五)原告請求賠償慰撫金50萬元部分：
    原告主張：因本件車禍受有兩側橈骨骨折、多處擦傷（右手
    臂及左下肢），歷經手術治療等等，原告精神自屬痛苦不堪
    ，請求被告賠償非財產上之損害等語。被告戊○○、甲○○
    辯稱；原告請求之慰撫金過高等語。查：
    (1)按不法侵害他人之身體，被害人受有非財產上損害，請求
      加害人賠償相當金額之慰撫金時，法院對於慰撫金之量定
      ，應斟酌實際加害情形、所造成之影響、被害人痛苦之程
      度、兩造之身分地位經濟情形及其他各種狀況，以核定相
      當之數額（最高法院47年台上字第1221號、51年台上字第
      223號判例意旨參照）。
    (2)如前所述，被告甲○○確有過失致本件車禍傷害原告身體
      之事實，使原告身體法益遭受到傷害，則原告受有精神上
      之痛苦，自堪認定。是原告自得依上開規定請求非財產上
      之損害賠償即精神慰撫金。而非財產上之損害賠償，固非
      如財產損失之有價額可以計算，但仍應以被害人精神上所
      受之苦痛為準據，因此就被害人所受無形之苦痛予以賠償
      ，應審酌被害人地位、身分、家庭狀況及加害人之地位，
      資力及加害之程度，核定相當數額。本院斟酌兩造實際情
      況，依原告當庭陳明最高學歷為聖約翰學院的學士，擔任
      程式設計工程師月薪兩萬六千元，沒有財產，未婚，原告
      自退伍後，約有四、五年的工作經驗等語；被告甲○○自
      承最高學歷是高中畢業，目前是京樺公司負責人，擔任約
      三年多了，京樺公司是其獨資的，之前平均一個月有十幾
      萬元，現在每月約四萬多元，沒有不動產及其他資產等語
      ；被告戊○○自承最高學歷是文化大學畢業，現在沒有工
      作，之前在補習班工作每月約三萬二千元，沒有不動產及
      其他財產等語（見本院卷第100 頁筆錄），暨兩造之身分
      、地位、家庭狀況、資力及原告受傷痛苦程度等一切情狀
      ，認為原告請求50萬元之精神慰撫金，尚屬過高，應予酌
      減為30萬元，方屬公允；逾此部分之請求，尚乏依據，應
      予駁回。
  (六)基上，原告共得請求被告連帶賠償740300元。
七、按強制汽車責任保險之保險人依強制汽車責任保險法規定所
    為之保險給付，視為被保險人損害賠償金額之一部分；被保
    險人受賠償請求時，得扣除之，強制汽車責任保險法第32條
    定有明文。經查本件原告自認其已受領強制汽車責任保險之
    保險金40595 元（見本院卷13頁反面），應由原告請求賠償
    之金額中扣除之。又原告自認已領取被告因本件車禍事故而
    清償提存之30萬元等語（見本院卷13頁反面），則此30萬元
    即應自被告賠償金額中予扣抵。準此扣抵計算後，原告得請
    求被告賠償金額為399705元，應可認定。
八、原告因失業而領有失業救濟金3 萬元，固據原告自認在卷。
    被告則辯稱應自賠償金扣抵等語。但查，失業救濟金係政府
    基於憲法保障人民生存權所為之行政救濟，尚非為被告侵權
    行為所施之恩惠，自不得就被告應賠償之金額予以扣抵，是
    被告辯稱原告所領取之失業救濟金3 萬元應予扣抵，尚不可
    取。
十、按民法第203 條規定：「應付利息之債務，其利率未經約定
    ，亦無法律可據者，週年利率為百分之五。」；又同法第22
    9條第2項規定：「給付無確定期限者，債務人於債權人得請
    求給付時，經其催告而未為給付，自受催告時起，負遲延責
    任。其經債權人起訴而送達訴狀，或依督促程序送達支付命
    令，或為其他相類之行為者，與催告有同一之效力。」。查
    原告原起訴請求被告給付法定遲延利息，而被告戊○○、甲
    ○○均於97年11月13日收受起訴狀繕本，此有卷附送達回證
    在卷可稽，則原告請求被告戊○○、甲○○連帶給付399705
    元部分自起訴狀繕本送達翌日即97年11月14日起至清償日止
    ，按週年利率5％ 計算之法定遲延利息，為有理由，應予准
    許；逾此部分之請求，為無理由，應予駁回。
八、從而，原告依據侵權行為損害賠償之法律關係，請求被告戊
    ○○、甲○○連帶賠償399705元，及自起訴狀繕本送達翌日
    即97年11月14日起至清償日止，按年息5%計算之法定遲延利
    息，為有理由，應予准許；逾此部分之請求，為無理由，應
    予駁回。
九、原告陳明願供擔保，請准宣告假執行，經核其勝訴部分，於
    法尚無不合，爰酌定相當之擔保金額准許之，並依職權宣告
    被告得預供擔保免為假執行；至原告敗訴部分，因該部分之
    訴業經駁回，其假執行之聲請亦失所附麗，應併予駁回。
十、訴訟費用負擔之依據：民事訴訟法第79條、第85條第2項。
中    華    民    國    99    年    6    月    30     日
                  民事第二庭    法  官  李行一
以上正本，係照原本作成。
如對本判決上訴，須於判決送達後20日內向本院提出上訴狀
中    華    民    國    99    年    6    月    30     日
                                書記官  蔡於衡

司法院資訊處製作；財團法人民間司法改革基金會備份。
